【裁判字號】    99,簡上,641
【裁判日期】    991102
【裁判案由】    家暴毀損
【裁判全文】
臺灣桃園地方法院刑事判決             99年度簡上字第641號
上  訴  人
即  被  告  甲○○
上列上訴人即被告因家暴毀損案件，不服本院刑事簡易庭於民國
99年7 月13日所為之99年度壢簡字第1038號第一審刑事簡易判決
（聲請簡易判決處刑案號：99年度偵字第5123、6158號），提起
上訴，本院管轄之第二審合議庭判決如下：
    主  文
上訴駁回。
    事  實
一、甲○○係乙○○之父親，亦為丙○○之岳父，甲○○與乙○○、丙○○前因扶養費給付金額產生糾紛，甲○○竟基於毀
    損之犯意，於民國98年12月25日凌晨2 時28分許（檢察官聲
    請簡易判決處刑書記載為凌晨2 時5 分許，似有誤會，應予
    更正），在桃園縣中壢市○○○街135 巷10號丙○○住處前
    ，徒手破壞丙○○所有停放在該處之車牌號碼3L-3329 號自
    用小客車左前後視鏡，使該後視鏡斷裂致令不堪用，足生損
    害於丙○○；甲○○另基於毀損及恐嚇之犯意，於99年1 月
    1 日凌晨2 時45分許，持事先購得之紅色噴漆，在丙○○上
    址住處之鐵門噴寫「小死人」，並在丙○○及其妻乙○○所
    有之車牌號碼3L-3329 號及3812-FN 號自用小客車車身上噴
    紅漆，致上址住處鐵門及上開自用小客車污損而難以清除，
    足生損害於丙○○及乙○○，並令渠等心生畏懼。嗣經丙○○報警處理，經警調閱附近監視錄影畫面而循線查獲上情。
二、案經丙○○訴由桃園縣政府警察局中壢分局報請臺灣桃園地
    方法院檢察署檢察官偵查後聲請以簡易判決處刑。
    理  由
壹、證據能力部分：
一、按「被告以外之人於偵查中向檢察官所為之陳述，除顯有不
    可信之情況者外，得為證據。」，刑事訴訟法第159 條之1
    第2 項定有明文。偵查中對被告以外之人所為之偵查筆錄，
    或被告以外之人向檢察官所提之書面陳述，性質上均屬傳聞
    證據。惟現階段刑事訴訟法規定檢察官代表國家偵查犯罪、
    實施公訴，依法其有訊問被告、證人及鑑定人之權，證人、
    鑑定人且須具結，而實務運作時，檢察官偵查中向被告以外
    之人所取得之陳述，原則上均能遵守法律規定，不致違法取
    供，其可信度極高。經查證人即被告之女乙○○、曾惠君在
    臺灣桃園地方法院檢察署檢察官偵查中所為之證述，性質上
    雖屬傳聞證據，惟係偵查中向檢察官所為，並經具結，證人
    乙○○、曾惠君均未曾提及檢察官在偵訊時有任何強暴、脅
    迫、詐欺、利誘等以不正方法取供之情，其等陳述時之心理
    狀況健全、並無受外力干擾，觀諸偵訊筆錄之記載形式，本
    院亦查無檢察官在上開偵訊時有任何以不正方法訊問，而有
    違反陳述者之自由意志等顯有不可信之情況，衡諸上開規定
    ，自均具有證據能力。
二、次按「被告以外之人於審判外之陳述，雖不符刑事訴訟法第
    159 條之1 至第159 條之4 之規定，而經當事人於審判程序
    同意作為證據，法院審酌該言詞陳述或書面陳述作成時之情
    況，認為適當者，亦得為證據。當事人、代理人或辯護人於
    法院調查證據時，知有刑事訴訟法第159 條第1 項不得為證
    據之情形，而未於言詞辯論終結前聲明異議者，視為有前項
    之同意。」，刑事訴訟法第159 條之5 亦有明定。查本判決
    所引用以下審判外作成之相關供述證據，公訴檢察官、被告
    甲○○於本院準備程序、審判期日均表示無意見而不予爭執
    ，亦未於言詞辯論終結前聲明異議，本院審酌上開證據資料
    製作時之情況，尚無違法取得及證明力明顯過低之瑕疵，認
    以之作為證據應屬適當，均有證據能力。
三、又現場監視器翻拍畫面照片、監視錄影光碟、告訴人即證人
    丙○○、乙○○車輛及住處毀損情形之照片，均與本案事實
    具有自然關聯性，復屬書證、物證性質，且查無事證足認有
    違背法定程式或經偽造、變造所取得之情事，而公訴檢察官
    、被告甲○○對此部分之證據能力亦無意見，是堪認皆有證
    據能力。
四、至本案認定事實所引用之非供述證據，並無證據證明係公務
    員違背法定程式所取得，亦無刑事訴訟法第159 條之4 之顯
    有不可信之情況與不得作為證據之情形，本院斟酌本案卷內
    之證據並非非法取得，亦無證明力明顯過低之情形，且經本
    院於審判期日依法進行證據之調查、辯論，被告於訴訟上之
    程序權即已受保障，故前揭各該證據，亦均得採為證據，合
    先敘明。
貳、實體部分：
一、被告甲○○矢口否認有何毀損、恐嚇之犯行，辯稱：伊案發
    時在住處睡覺並未出門云云，又監視錄影畫面翻拍照片中的
    人不是伊，監視錄影畫面翻拍照片中的車輛外觀亦與伊所有
    之車輛外觀不同，本件係證人即告訴人丙○○、乙○○誣賴
    伊云云。經查：
  (一)上開犯罪事實，業據告訴人丙○○於警詢中指訴甚詳（見99
    年度偵字第5123號偵卷第8 頁至第11頁、99年度偵字第6158
    號偵卷第10頁至第11頁），證人即告訴人丙○○並於本院訊
    問時經具結證述：「當天早上我要出門去上班，發現我車子
    被倒了垃圾，左前後視鏡毀損，我馬上去報案，警察就去附
    近調監視器光碟來蒐證，剛好我們對門二樓有一個監視器，
    是對到我家門口，我們就調出監視器的光碟，看了光碟之後
    發現破壞的人是我岳父。…我從他身形、走路的樣子，還有
    整個畫面上來看，我認定是他。…因為他有肚子，他肚子突
    出來，頭髮往後梳，還有走路的型態。（檢察官問：你們這
    兩台車是否在99年1 月1 日凌晨2 時45分許遭到破壞，且家
    門口被潑油漆？）對。…我跟我太太按照往常一樣去上班，
    看到車子被噴紅漆，我們就去報案，報案之後，調出監視器
    光碟，看到作案的人穿披風，好像戴口罩，但是沒有看到他
    的臉，我們也是從他的身形跟走路的樣子判定就是我岳父，
    且是在我的白車上面寫了兩個英文字『sue me』，這兩個字
    就是告我的意思。…我們是從影片上面他走路的樣子及身形
    判斷是他，而我也因為前一次的毀損有到警察局去報案。而
    我除了這次有跟我岳父有糾紛外，沒有跟其他人有訴訟上的
    糾紛。」等語明確（見本院99年度簡上字第641 號卷第50頁
    反面至第51頁反面）；核與證人即被告之女乙○○於警詢中
    、偵訊時經具結之證述：伊非常確定98年12月25日凌晨、99
    年1 月1 日凌晨監視錄影畫面所拍到的嫌犯都是被告即伊父
    親甲○○無誤（見99年度偵字第5123號偵卷第13頁至第14頁
    、99年度偵字第6158號偵卷第13頁至第14頁），以及證人即
    被告之女曾惠君於警詢中、偵訊時經具結之證述：伊由警方
    提供之監視錄影畫面觀看當時涉嫌犯罪之人，無論就該人外
    貌身材、舉止動作及走路姿態，均可明確指認出本件兩次犯
    行均為被告所為無疑（見99年度偵字第5123號偵卷第15頁至
    第16頁、99年度偵字第6158號偵卷第15頁至第16頁），上開
    證人證述均無矛盾之處，互核一致。
  (二)再究證人丙○○、乙○○、曾惠君上開證述，經證人即告訴
    人丙○○調閱案發地點監視錄影畫面：1.被告98年12月25日
    毀損犯行部分，監視錄影畫面中犯嫌係於同日凌晨2 時5 分
    許，駕駛自小客車至案發地點，並自其自小客車上將垃圾取
    下往證人即告訴人丙○○所有、車牌號碼為3L-3329 號白色
    自小客車方向潑灑，犯嫌復於同日凌晨2 時28分許，在同一
    地點徒手將證人即告訴人丙○○上開車輛駕駛座後視鏡折斷
    ，檢視上開監視錄影畫面中嫌犯之身形為肚子凸出、髮型短
    髮後梳，均與被告身形特徵相同，又案發當天嫌犯所駕駛之
    自小客車為五門之掀背車款、後車擋風玻璃略成圓弧形式，
    後方車燈係舊式兩邊成三角形車燈等特徵，亦與被告提出伊
    所駕駛之自小客車背面照片（見本院99年度簡上字第641 號
    卷第16頁）相同，此有98年12月25日監視錄影畫面翻拍照片
    7 張（見99年度偵字第5123號偵卷第33頁至第36頁）在卷為
    憑；2.又被告99年1 月1 日毀損、恐嚇犯行部分，該日監視
    錄影畫面中犯嫌係於同日凌晨2 時42分許徒步進入證人即告
    訴人丙○○上開住處巷道，並於同日凌晨2 時54分許徒步離
    開該巷道，觀之監視錄影畫面中嫌犯之身形，雖此次穿著長
    至腳踝之風衣仍可辨識出犯嫌身形為肚子凸出，髮型短髮後
    梳，與被告身材特徵均相符，此有99年1 月1 日監視錄影畫
    面翻拍照片8 張（見99年度偵字第6158號偵卷第17頁至第20
    頁）附卷足證，佐以證人丙○○為被告之女婿，乙○○、曾
    惠君更係被告之親生女兒，對於被告之身形、體態、舉手投
    足自是熟稔有加，當無誤認之虞，因此，渠等證述均能由監
    視錄影畫面中嫌犯之特徵確認上開犯罪事實所載98年12月25
    日毀損犯行，以及99年1 月1 日毀損、恐嚇犯行，均為被告
    所為，尚非無憑，應值採信。
  (三)復參本件被告第一次毀損犯行，係於98年12月25日凌晨2 時
    28分許所為，經證人即告訴人丙○○於98年12月25日上午8
    時40分許、同日下午3 時15分許至桃園縣政府警察局中壢分
    局中福派出所製作筆錄對被告提出告訴，此有調查筆錄2 份
    在卷可參（見99年度偵字第5123號偵卷第8 頁至第11頁），
    被告則於同年月26日下午2 時30分許經員警通知到案製作筆
    錄，此有被告調查筆錄1 份附卷可憑（見99年度偵字第5123
    號偵卷第4 頁至第6 頁），被告於製作調查筆錄後相隔短短
    數日之99年1 月1 日凌晨2 時45分許，再次穿著長及腳踝之
    風衣至證人即告訴人丙○○上開住處，並以紅色噴漆，在證
    人即告訴人所有、車牌號碼為3L-3329 號白色自小客車引擎
    蓋上寫下「sue me」（翻譯中文：告我）字樣，並在證人即
    告訴人丙○○、乙○○上址住處之鐵門寫下「小死人」字樣
    ，此有99年1 月1 日毀損及恐嚇案件現場照片6 張在卷可考
    （見99年度偵字第6158號偵卷第21頁至第23頁），衡情被告
    應係98年12月25日凌晨2 時28分許該次毀損犯行遭證人即告
    訴人丙○○提出告訴，遂心生不滿再於99年1 月1 日凌晨2
    時45分許，穿著長風衣遮掩其身形，以避免再度遭人指認、
    察覺，並基於毀損及恐嚇之犯意，持事先購得之紅色噴漆，
    在證人即告訴人丙○○上址住處之鐵門噴寫「小死人」，並
    在證人即告訴人丙○○、乙○○所有之車牌號碼3L-3329 號
    及3812-FN 號自用小客車車身上噴紅漆，致上址住處鐵門及
    上開自用小客車污損而難以清除，足生損害於證人即告訴人
    丙○○、乙○○，並令渠等心生畏懼。準此，被告空言辯稱
    犯罪事實所載之犯行均非其所為云云，顯係推諉卸責之詞，
    非可採信。
  (四)另被告辯稱：檢察官聲請簡易判決處刑書以被告所有門號為
    0000000000號行動電話於98年12月24日晚間9 時許至同日晚
    間11時許，發話地點均在桃園縣中壢市○○街地區，判斷被
    告稱伊於98年12月24日晚間9 時45分許即已返家等語，顯非
    可採，然伊持用門號為0000000000號行動電話，係伊放置在
    擺攤處即桃園縣中壢市○○路124 號後門電梯間，為一影像
    電話，伊做為監視器之用，透過以其他電話門號撥打至上開
    門號即可看到該門號攝影鏡頭放置處之影像畫面，伊於98年
    12月24日晚間9 時許至11時許，係以伊所有門號為00000000
    00號行動電話撥打發話至門號為0000000000號行動電話監看
    伊擺攤處之影像畫面，該門號並無發話紀錄等語，經本院審
    閱門號為0000000000、0000000000號行動電話之通聯調閱查
    詢單，上開2 電話門號之通聯紀錄顯示98年12月24日晚間9
    時8 分許、同日晚間11時18分許，均係自門號0000000000號
    行動電話撥打發話，由門號0000000000號行動電話受話，98
    年12月25日案發前後門號0000000000號行動電話均無發話之
    情形，而門號0000000000號行動電話確係被告於申辦時同時
    搭配配備一攝影鏡頭且支援影像電話之設備，此有通聯調閱
    查詢單1 份（見99年度偵字第5123號偵卷第26頁至第27頁）
    、威寶電信股份有限公司99年10月8 日函覆本院之函文1 紙
    （見本院99年度簡上字第641 號卷第45頁）、門號00000000
    00號行動電話服務申請書及通話明細列印單1 份（見本院99
    年度簡上字第641 號卷第18頁至第19頁）在卷可佐，被告此
    部分所辯為可採，原審判決引用檢察官聲請簡易判決處刑書
    此部分證據，誤認98年12月24日晚間9 時許至11時許門號00
    00000000號行動電話有發話紀錄，進而認被告之不在場證明
    不可採，似有誤會。又上開門號0000000000、0000000000號
    行動電話之通聯紀錄發話、受話時間與本案98年12月25日凌
    晨2 時28分許該次毀損犯行發生時間最為相近之前後通話時
    間分別為98年12月24日晚間11時18分許、98年12月25日下午
    1 時38分許，均隔數小時以上，且上開門號發話、受話地點
    與本件案發地點，均在桃園縣中壢市一帶，於相隔數小時之
    時間內被告非無可能於通話完畢後再行駕駛車輛至案發地點
    ，因此，上開通聯紀錄，顯然無法用以證明被告於案發時所
    在位置為何，該項論證之證據價值甚低，要可略而不論，並
    此敘明。
  (五)至被告雖聲請本院將本案監視錄影器畫面送鑑定，欲以高科
    技之鑑識方法辨別監視錄影畫面內之人是否即為被告本人，
    然本案上開犯罪事實所述被告2 次犯行之監視錄影畫面，經
    證人丙○○、乙○○、曾惠君確認畫面內之人確係被告無誤
    ，且經本院認定如上，是被告此項證據調查之聲請，本院認
    無調查之必要；又被告申請將其筆跡送鑑定，然本案被告2
    次犯行既已認定如上，犯罪事實均已臻明確，本院認被告聲
    請此項證據調查，無調查之必要；復被告聲請調閱台新銀行
    監視器錄影帶，此項證據業經檢察官偵查時調查完畢，並有
    台新國際商業銀行99年1 月18日台新作文字第9900399 號號
    函暨函覆資料1 份（見99年度偵字第5123號偵卷第19頁）附
    卷可查，上開監視器錄影帶既經調查，查無與本案相關聯之
    事證，本院認被告此項證據調查之聲請亦無重複調查之必要
    ，附此敘明。
  (六)綜上所述，本案事證明確，被告犯行洵堪認定，自應依法論
    科。
二、核被告甲○○98年12月25日所為，係犯刑法第354 條之毀損
    罪，另99年1 月1 日所為，則係犯刑法第305 條之恐嚇罪及
    同法第354 條之毀損罪。另按家庭暴力者，謂家庭成員間實
    施身體或精神上不法侵害之行為；家庭暴力罪係指家庭成員
    間故意實施家庭暴力行為而成立其他法律所規定之犯罪，家
    庭暴力防治法第2 條第1 項、第2 項分別定有明文。查被告
    與告訴人丙○○係翁婿關係，與告訴人乙○○則係父女關係
    ，為家庭暴力防治法第3 條第3 款所定之家庭成員，雖被告
    所犯上開毀損他人物品及恐嚇犯行同時亦屬家庭暴力防治法
    第2 條第2 款之家庭暴力罪，惟本條項之罪並無罰則規定，
    因此應僅依刑法毀損他人物品罪及恐嚇罪論處。被告於99年
    1 月1 日以一紅漆噴灑之行為，同時毀損於告訴人丙○○、
    乙○○住處鐵門及告訴人丙○○所有之3L-3329 號之自用小
    客車及告訴人乙○○所有之車牌號碼為3812-FN 號自用小客
    車之行為，為想像競合犯，應依刑法第55條之規定，從一重
    處斷。又被告以一噴灑紅漆之行為，同時觸犯刑法第354 條
    之毀損罪及同法第305 條之恐嚇罪，應從一重論以刑法第35
    4 條之毀損罪。又被告先後2 次毀損犯行，犯意各別，應分
    論併罰之。
三、原審以被告甲○○犯罪事證明確，援引刑事訴訟法第449 條
    第1 項前段、第454 條第2 項，刑法第305 條、第354 條、
    第55條、第41條第1 項前段、第51條第5 款，刑法施行法第
    1 之1 條第1 項、第2 項前段，逕以簡易判決處刑，並審酌
    被告與告訴人丙○○、乙○○2 人為翁婿、父女之關係，身
    為長者，本應謹言慎行以為後生晚輩之典範與楷模，詎其竟
    背其道而行，僅因私人恩怨，即為前揭不法之舉，所為實屬
    不該，且犯後仍飾詞狡辯，未見悔改，且迄今亦未與告訴人
    2 人達成和解，賠償告訴人2 人所生損害等一切情狀，分別
    量處如主文所示之刑，並定其應執行之刑及諭知易科罰金之
    折算標準，經核認事用法均無違誤，量刑亦屬妥適，應予維
    持。被告上訴意旨猶以前揭情詞否認犯行云云，指摘原判決
    不當，為無理由，應予駁回。
據上論斷，應依刑事訴訟法第455 條之1 第3 項、第364 條、第
368 條，判決如主文。
本案經檢察官王齡梓到庭執行職務。
中    華    民    國    99    年    11    月    2     日
                  刑事第五庭  審判長法  官  潘政宏
                                    法  官  石蕙慈
                                    法  官  張詠惠
以上正本證明與原本無異。
不得上訴。
                                    書記官  王峻宏
中    華    民    國    99    年    11    月    4     日

司法院資訊處製作；財團法人民間司法改革基金會備份。
